【裁判字號】    93,上訴,373
【裁判日期】    950321
【裁判案由】    貪污治罪條例等
【裁判全文】
臺灣高等法院刑事判決              93年度上訴字第373號
上  訴  人  臺灣桃園地方法院檢察署檢察官
上  訴  人
即  被  告  甲○○
選任辯護人  陳祖德律師
上 訴 人即
被      告  辛○○
選任辯護人  范光柱律師
            林辰彥律師
            黃淑怡律師
被      告  丁○○
選任辯護人  范光柱律師
            林辰彥律師
            黃淑怡律師
被      告  乙○○
上列上訴人因被告違反貪污治罪條例等案件，不服臺灣桃園地方
法院88年度訴字第274號，中華民國88年5月24日第一審判決（起
訴案號：臺灣桃園地方法院檢察署87年度偵字第11838號），及
90 年度訴字第595號，中華民國92年9月30日第一審判決（起訴
案號：臺灣桃園地方法院檢察署88年度偵字第12715號），提起
上訴，其中被告辛○○違反商業會計法等案件，經最高法院第2
次發回更審，本院合併辯論，合併判決如下：
    主  文
原判決關於甲○○、辛○○、丁○○違反商業會計法、稅捐稽徵
法、偽造文書部分撤銷。
甲○○與商業負責人，共同連續意圖不法之利益而偽造會計憑證
，處有期徒刑壹年。如附表所示之物均沒收。
辛○○商業負責人，共同連續意圖不法之利益而偽造會計憑證，
處有期徒刑捌月。如附表所示之物均沒收；又公司負責人，為納
稅義務人以不正當方法逃漏稅捐，處有期徒刑肆月。應執行有期
徒刑拾月。如附表所示之物均沒收。
丁○○經辦會計人員，共同意圖不法利益而偽造會計憑證，處有
期徒刑伍月，如易科罰金，以參佰元折算壹日。緩刑參年。
其他上訴駁回。
    事  實
一、辛○○係設於桃園縣平鎮市○○○路3號基銓企業股份有限
    公司（下稱基銓公司）之董事長，為商業會計法所稱商業負
    責人，係為基銓公司處理商業會計事務及營利事業所得稅申
    報業務之人，竟與以報帳為業之甲○○，基於共同犯意之聯
    絡，意圖逃漏稅納稅義務人基銓公司民國83年度營利事業所
    得稅之不法利益，於83年至84年5月15日間某日，基於概括
    之犯意，明知基銓公司於83年間並無向「民興五金行」、「
    偉達船貨五金材料行」、「新光五金行」、「九陞企業社」
    、「德昌企業社」、「金大成五金行」、「協德五金行」等
    7家商號進貨之事實，推由甲○○委託不詳姓名不知情之成
    年人偽造「民興五金行」、「金大成五金行」、「新光五金
    行」、「協德五金行」之收據專用章，據以偽造各該商號所
    簽發買受人為基銓公司之免用統一發票收據，並由辛○○交
    付不詳姓名之人偽造完成「九陞企業社」、「德昌企業社」
    、「偉達船貨五金材料行」之收據專用章印文之空白收據，
    交予甲○○填載偽造完成上開商號所簽發買受人為基銓公司
    之免用統一發票收據，甲○○與辛○○共計偽造免用統一發
    票進貨憑證收據，計「民興五金行」71張、「偉達船貨五金
    材料行」72張、「新光五金行」70張、「九陞企業社」63張
    、「德昌企業社」40張、「金大成五金行」74張、「協德五
    金行」71張，藉此虛列進項成本新台幣（下同）4,349,316
    元。甲○○明知基銓公司並無委託他人為零星鐵板、鋼板處
    理加工費用之支出，為減少基銓公司之營利事業所得稅之支
    出，復與辛○○承前為圖逃漏基銓公司營利事業所得稅，偽
    造不實憑證之概括犯意，推由甲○○使不知情之人，製作基
    銓公司不實之加工費證明單35張，藉此虛列加工費成本
    11,412,758元。甲○○、辛○○復與英源百葉門有限公司（
    下稱英源公司）負責人陳文儒基於共同之犯意聯絡，虛開之
    4紙發票（起訴書附表一編號29、30、39、40），與慧晟科
    技股份有限公司（下稱慧晟公司）負責人李詩籙基於共同之
    犯意聯絡虛開5紙發票（起訴書附表一編號34至38），而登
    載於其業務上作成之基銓公司83年度營利事業所得稅結算申
    報書。又甲○○復以基銓公司每月報銷旅費不足為由，承前
    偽造憑證之概括犯意，與丁○○共同基於犯意聯絡，明知基
    銓公司之員工辛○○、彭武光、徐錫栗、林坤榮、馮輝助、
    彭武棟、廖榮亮等人於83年間並未前往嘉義、彰化等地出差
    ，基銓公司並未實際支付出差費，竟由丁○○盜用辛○○、
    彭武光、徐錫栗、林坤榮、馮輝助、彭武棟、廖榮亮等人存
    留在公司之印章，並冒用其等之名義製作旅費報支單之私文
    書，藉此虛列出差費用共計1,305,100元。嗣將虛列進項成
    本、加工費、出差費之事項，登載於業務上作成之文書即基
    銓公司83年度營利事業所得稅結算申報書，並於於84年5 月
    15日提出於財政部台灣省北區國稅局（下稱北區國稅局），
    申報基銓公司83年度之營利事業所得稅而行使上開偽造之文
    書，藉此逃漏基銓公司營利事業所得稅394萬零5百19元，並
    足以生損害於民興五金行、偉達船貨五金材料行、新光五金
    行、九陞企業社、德昌企業社、金大成五金行、協德五金行
    、辛○○、彭武光、徐錫栗、林坤榮、馮輝助、彭武棟、廖
    榮亮及北區國稅局。嗣因基銓公司銷貨發票品名僅記載代碼
    、銷貨帳及製成品明細表僅記載中文品名，經北區國稅局函
    請基銓公司補充說明並提出相關證明資料，基銓公司拒未提
    出，致產銷成本未能勾稽查核，無法依據基銓公司所提資料
    核實課稅。
二、案經法務部調查局北部地區機動工作組移送台灣桃園地方法
    院檢察署檢察官偵查起訴。
    理  由
壹、程序部分：
１、按修正後刑事訴訟法施行法第7條之3規定：「中華民國92年
    1月14日修正通過之刑事訴訟法施行前，已繫屬於各級法院
    之案件，其以後之訴訟程序，應依修正刑事訴訟法終結之。
    但修正刑事訴訟法施行前已依法定程序進行之訴訟程序，其
    效力不受影響。」經查，92年2月6日修正公布之刑事訴訟法
    ，業於同年9月1日施行，而本件合併辯論之2案（93年度上
    訴字第373號案件全卷─下稱甲案；94年度上更 (二)字第
    744號案件全卷─下稱乙案），係分別於88年3月4日及90年4
    月19日修正刑事訴訟法施行前繫屬於第一審法院，此有第一
    審法院收文章蓋於台灣桃園地方法院檢察署（下稱桃園地檢
    署）88年3月4日丙○茂閏字第11838號送審函（88年度訴字
    第274號卷─下稱274號卷第1頁）、90年4月19日丙○慎閏偵
    字第12715號送審函（90年度訴字第595號卷─下稱595號卷
    ，第1頁）在卷可稽，並經原審法院分別於88年5月24日及92
    年9月30日判決，被告辛○○違反稅捐稽徵法案件（乙案）
    ，於本次發回更審前，亦經本院二次審理，依前開法條規定
    ，對於提起上訴之案件，於修正刑事訴訟法施行前，可得為
    證據之證據，已依法定程序調查者，其效力不受影響，仍得
    為證據。另本案被告及辯護人均同意以共同被告之供述當作
    證據，不進行交互詰問及對質（甲案93年11月30日審判筆錄
    ），是本案證人薛靜好、彭桂香、曾前根、黎瑞英、孫錦東
    、林麗華、陳文儒、李文隆、劉桂芬、李詩籙、黃金萬、黃
    淑紅等之證述及被告甲○○、辛○○、丁○○、乙○○暨共
    同被告庚○○、己○、戊○○（以上三人已審結）於調查局
    訊問、檢察官偵查及第一審、本院前審之供述，業經原審或
    本院前審依法定程序提示筆錄並告以要旨，並令被告辯論而
    為合法調查，揆諸前揭說明，上開供述證據，自有證據能力
    ，合先敘明（參照最高法院93年度台上字第5894號判決）。
貳、實體部分：
甲、有罪部分：
一、訊之被告丁○○坦承上揭犯行；上訴人即被告辛○○則辯稱
    ：基銓公司報稅之事，10餘年來均委由甲○○處理，其為公
    司董事長，日理萬機，不會自行偽造憑證交予甲○○，而如
    何節稅，應由甲○○依其專業過濾收據憑證報稅，其並不知
    有偽造憑證之事，之前於地院審理時承認偽造憑證，係受到
    甲○○、乙○○誤導云云；上訴人即被告甲○○辯稱：其經
    營企業管理顧問公司，並非依商業會計法第5條第5項規定取
    得代他人處理會計事資格之人員，非同法第71條處罰之行為
    人，行賄部分亦僅有被告甲○○之自白，不得作為有罪判決
    之唯一依據，基銓公司偽造憑證實係基於與辛○○之情誼，
    為幫忙基銓公司節稅，一時失慮云云。
二、經查：
１、被告甲○○於調查局北機組調查及偵審中供稱：83年間，辛○○表示基銓公司進項憑證不足，請其處理，其為了爭取基
    銓公司之業務，乃同意尋找進項憑證，因當時慧晟公司、英
    源公司係其客戶，因營業額不足，難以向銀行申代貸，乃仲
    介其等提供不實憑證，慧晟公司係透過黃金萬取得，英源公
    司係透過張森源取得，買賣發票之費用為發票金額之9%，其
    中5%報營業稅，4%為慧晟等公司之收入等語（甲案88年度偵
    字第12715號卷─下稱12715號卷，第155頁背面、第156頁）
    ，證人丁○○亦稱慧晟公司、英源公司之發票係甲○○提供
    等語（甲案12715號卷第63頁背面），被告辛○○亦稱慧晟
    公司、英源公司之發票是甲○○買來的等語（甲案原審卷 (
    一)第114頁），而慧晟公司、英源公司之負責人李詩籙、陳
    文儒因填製不實之憑證業經判決有罪確定，亦有甲案判決書
    在卷可稽，而被告甲○○取得英源公司、慧晟公司虛開之統
    一發票，並非無償取得，而係購買取得，被告甲○○應非自
    費取得該等發票，而係向基銓公司取款，被告辛○○若無犯
    意聯絡，豈會提供款項予被告甲○○購買發票，被告辛○○
    就此部分亦應有犯意聯絡。另被告甲○○供稱：民興五金行
    、新光五金行、金大成五金行、協德五金行偽造之收據，係
    其盜刻該等商號之店章於空白收據上，再製作不實之內容幫
    基銓公司報稅，另外九陞企業社、偉達船貨五金材料行、德
    昌企業社係由辛○○提供空白收據，由填寫不實之內容供基
    銓公司報稅等語（12715號卷第36頁背面），被告甲○○於
    被告辛○○違反商業會計法一案（即乙案）亦證稱：其向辛○○表示如果要少繳稅，要製作一些不實憑證，辛○○未反
    對，辛○○有交九陞企業社、偉達船貨五金材料行、德昌企
    業社3家3本之空白收據，係供基銓公司減少營業所得使用，
    辛○○清楚自己做多少生意，辛○○亦知道其會怎麼做，因
    為公司支出費用不足要這樣作，這部分丁○○應該不知道，
    不足之部分其會跟辛○○聯絡看要怎麼做，其他民興五金行
    、新光五金行、金大成五金行、協德五金行之收據，均係其
    所偽造等語（乙案88年度上訴字第2945號卷─下稱乙案上訴
    卷，第34頁正、背面、91年度上更 (一)字第580號卷─下稱
    乙案更一卷，第93頁至第96頁），被告辛○○坦承與上開7
    家商號未有生意往來（乙案更一卷第34頁、第35頁、第166
    頁、第167頁），並亦曾對甲○○於本院前審上開證詞表示
    無意見（乙案上訴卷第35頁），而偽造基銓公司不實之進項
    憑證，係在為基銓公司避稅，被告甲○○所為利於基銓公司
    之不法作為，自不可能對被告辛○○隱瞞，被告辛○○所辯
    不知被告甲○○所為，亦未提供九陞企業社、偉達船貨五金
    材料行、德昌企業社之空白收據予被告甲○○，並不可採。
    被告辛○○對於被告甲○○偽造進項憑證應當知悉，且被告
    辛○○亦提供蓋上九陞企業社、偉達船貨五金材料行、德昌
    企業社店章之空白收據予被告甲○○，由被告甲○○依基銓
    公司需要偽造完成不實之憑證。另證人呂淑芬證稱：稽核發
    現基銓公司進料憑證有許多是取免用統一發票之收據，因此
    函請出具收據之店鋪做書面說明，經各地稅捐處回覆稱店鋪
    並無出具此類收據，且無銷售貨物給基銓公司等語（乙案87
    年度偵字第1183 8號卷─下稱乙案11838號卷，第17頁背面
    ）；另稅務員倪永祖於偵查中證稱：基銓公司委外加工部分
    無法提出單據證明，銷售發票上也無記載明細及數量等語（
    乙案11838號卷第17頁背面），此外，並有民興五金行負責
    人王再民、偉達船貨五金材料行負責人游博達、九陞企業社
    負責人廖玉麗、新光五金行負責人徐劉興妹、協德五金行負
    責人王富聲、德昌企業社負責人藍勝威、金大成五金店負責
    人李宏逸所出具說明書、承諾書、聲明書等文書，聲明基銓
    公司所提出之免用統一發票收據係偽造，復有基銓公司83年
    度營利事業所得稅申報書檢附偽造之民興五金行、偉達船貨
    五金材料行、新光五金行、九陞企業社、德昌企業社、金大
    成五金行、協德五金行之免用統一發票收據影本在卷可稽（
    總計「民興五金行」71張、「偉達船貨五金材料行」72張、
    「新光五金行」70張、「九陞企業社」63張、「德昌企業社
    」40張、「金大成五金行」74張、「協德五金行」71張，均
    置於乙案證物袋內），足認被告甲○○在本案之偵審及被告
    辛○○被訴違反稅捐稽徵法之上開案件審理中所為之前開供
    述，與事實相符，而堪採信。此部分依甲○○所述，丁○○
    並不知情，是此部分被告丁○○未參與共同犯罪。
２、被告辛○○供承：加工費支出單之費用係不實在，但不是公
    司人員製作，但其將報稅專用章放於甲○○處方便報帳，加
    工費之部分是甲○○偽造等語（乙案上訴卷第20頁背面、更
    一卷第31頁、第40頁），而甲○○證稱：支出證明單係依據
    幫基銓公司記錄帳簿所製作等語（乙案上訴卷第34頁背面）
    ，而經核卷附支出證明單35張（乙案原審卷第50頁至第84頁
    ），其上均有辛○○之用印，該印文經核與基銓公司83年度
    營利事業所得稅申報書（甲案657號卷第5頁、第6頁、乙案
    證物袋）上之被告辛○○之印文相符，是被告辛○○指該支
    出單，係甲○○用其報稅專用章所製作，應可採信。惟被告
    甲○○偽造加工費支出單，係為基銓公司避稅目的而作，其
    節稅所得之利益均歸於基銓公司，被告甲○○若非與被告辛○○有犯意聯絡，其何需甘冒盜用被告辛○○印章，偽造基
    銓公司之加工費支出證明單來幫基銓公司避稅，則被告辛○○縱未提供偽造之支出證明單，然對於被告甲○○之偽造加
    工費單據，應有犯意聯絡，而推由被告甲○○為之，被告辛○○自難脫免此部分之犯行。
３、被告丁○○供稱：甲○○打電話告知基銓公司83年度旅費成
    本欠多少單據，要公司補齊，其乃填具旅費報支單，公司員
    工並無實際出差，因為幫老板逃稅而杜撰不實旅費報支單，
    因甲○○急著要單據，未報告老板，老板不知情，甲○○只
    有一次要其偽造單據，但其不是在一天內填載完畢等語（甲
    案88年度偵字第657號卷─下稱甲案657號卷，第80頁正、背
    面、甲案原審卷 (二)第51頁至第54頁），核與被告甲○○
    自白相符，而被告丁○○僅負責將基銓公司銷貨所得之各項
    發票、憑證收據及日記帳、流水帳等相關資料彙整交予被告
    甲○○，由被告甲○○負責處理申報基銓公司營利事業所得
    稅，對基銓公司83年度之營業成本、費用在會計作帳上相關
    金額若干，何項會計科目缺少憑證，自以被告甲○○最為清
    楚，則被告甲○○直接與被告丁○○聯絡補憑證，即有可能
    ，則被告丁○○供稱因甲○○通知差旅費用不夠需要補單據
    ，且時間急迫，故由甲○○告知如何填載旅費報支單，其製
    作完成後即交給甲○○等情，應堪採信。故關於基銓公司偽
    造不實之旅費報支單部分，因係被告甲○○臨時通知被告丁○○製作補齊，且時間急迫，尚無證據證明與被告辛○○有
    關，自難認被告辛○○就此部分犯行有犯意聯絡。被告丁○○於法務部調查局北機組初訊時，曾稱旅費報支單係與王瑞
    全所填製云云（甲案657號卷第26頁），惟嗣改稱僅係其1人
    所偽造（甲案657號卷第80頁、原審卷 (二)第54頁），而參
    諸被告甲○○係通知被告丁○○補單據而非案外人王瑞全，
    是偽造本件基銓公司旅費報支單，應認係被告丁○○與被告
    甲○○2人所為，不含案外人王瑞全，附此敘明。此外，尚
    有被告丁○○所偽造之旅費報支單影本可證（附於甲案證物
    袋），綜上，被告甲○○、丁○○此之犯行，堪以認定。
４、基銓公司據此登載不實之結算申報書，可得逃漏之稅額計為
    394萬零5百19元，亦有北區國稅局函可稽（乙案原審卷第10
    頁、第11頁）。
５、綜上，事證明確，被告辛○○、甲○○、丁○○之犯行均堪
    認定。
三、(1)被告辛○○為商業會計法上所謂之商業負責人，其於83
    年至84年5月15日間，與被告甲○○意圖逃漏基銓公司營利
    事業所得稅之不法利益，共同偽造「民興五金行」等7家之
    免用統一發票收據，係犯刑法第210條之偽造私文書罪，惟
    被告辛○○、甲○○行為後，商業會計法第71條第3款就偽
    造會計憑證等私文書之行為亦有處罰之規定，且為刑法偽造
    私文書罪之特別規定，比較新舊法之結果，修正後商業會計
    法第71條第3款之規定較有利於被告辛○○、甲○○，應依
    修正後商業會計法第71條第3款之規定論處。又被告辛○○
    、甲○○偽造「民興五金行」等7家商號之收據專用章，並
    蓋為印文，均係被告意圖不法利益偽造會計憑證之部分行為
    ，不另論罪；所偽造「民興五金行」等7家商號免用統一發
    票收據等外部憑證，性質上亦係偽造「民興五金行」等7家
    商號出具之私文書，持該等進貨憑證向北北區國稅局行使，
    亦符合刑法第216條、第210條之行使偽造私文書罪之犯罪構
    成要件，然依特別法應優先於普通法之原則，商業會計法有
    關商業負責人為商業會計憑證之偽造及登載不實之刑罰規定
    ，較上開刑法優先適用，是被告辛○○、甲○○上開行為不
    另論以刑法之相關罪責，併此敘明。(2)又被告辛○○與甲○○共同偽造基銓公司加工費支出單等會計憑證，及向英源
    公司陳文儒、慧晟公司李詩籙購買虛開之統一發票，作為基
    銓公司之進項憑證，所為均係犯行為時商業會計法第66條第
    1 款之罪（檢察官誤為起訴時之商業會計法第71條第1款之
    罪）。按 行為時之商業會計法並無獨立處罰「依法受託代他
    人處理會計事務之人」，就造加工費支出單部分，被告甲○○係受基銓公司之託處理會計事務，依行為時之商業會計法
    第66條之罪責，被告甲○○並非處罰之對象，惟被告甲○○
    與商業負責人即被告辛○○共同犯罪，依刑法第31條第1項
    規定，仍應以共犯論，論以商業會計法第66條第1款之罪。
    就向陳文儒、李詩籙購買發票部分，被告甲○○、辛○○，
    雖非英源公司、慧晟公司之負責人，不具特定身分關係，然
    依刑法第31條第1項之規定應論以商業會計法第66條第1款之
    罪之共犯。又被告辛○○、甲○○行為後，商業會計法業於
    84 年5月19日修正公布，修正後商業會計法第71條第1款就
    此等偽造會計憑證之行為亦有處罰之規定，依新舊法比較之
    結果，修正前行為時之商業會計法第66條第1款之規定，較
    有利於被告辛○○、甲○○，適用修正前商業會計法第66條
    第1款規定論罪。被告甲○○、辛○○就前開犯行，並就虛
    開發票部分與陳文儒、李詩籙有犯意聯絡，行為分擔，應論
    以共同正犯。(3)被告丁○○、甲○○意圖基銓公司賦稅減
    輕之不法利益，偽造基銓公司辛○○等人之旅費報支單之私
    文書，並持以報稅，係犯刑法第216條、第210條之行使偽造
    私文書罪，檢察官認係犯刑法第216條、第215條之罪尚有未
    洽，其起訴法條應予變更。其等偽造私文書之低度行為，應
    為行使該文書之高度行為所吸收，不另論罪。惟被告丁○○
    、甲○○行為後，商業會計法第71條第3款就此等偽造會計
    憑證等私文書之行為亦有處罰之規定，且為刑法偽造私文書
    罪之特別規定，依新舊法比較之結果，修正後商業會計法第
    71條第3款之規定較有利被告丁○○、甲○○，應依修正後
    商業會計法第71條第3款之規定處罰之。被告甲○○、丁○○就偽造旅費支出單有犯意聯絡，行為分擔，為共同正犯。
    (4)被告辛○○為基銓公司之董事長，且為營利事業負責人
    ，有基銓公司變更登記事項卡、經濟部公司執照影本附卷可
    憑（乙案11838號卷第13頁、第13─1頁），係從事營利事業
    所得稅申報業務之人，其製作不實之營利事業所得稅結算申
    報書並持以行使，核其所為，係犯刑法第216條、第215條之
    行使業務上登載不實文書罪，被告甲○○雖無此特定身分關
    係，但其與辛○○共同犯罪，依刑法第31條第1項規定，仍
    應以共犯論，論以該罪。被告辛○○、甲○○登載不實文書
    之低度行為為行使該文書之高度行為所吸收，均不另論罪。
    被告辛○○、甲○○就此部分犯行，有犯意聯絡，行為分擔
    ，為共同正犯。(5)被告辛○○為基銓公司負責人，基銓公
    司逃漏83年營利事業所得稅，被告辛○○所為係犯稅捐稽徵
    法第47條第1款、第41條以不正方法逃漏稅捐罪。被告甲○○非基銓公司負責人，即非稅捐稽徵法第47條轉嫁處罰之對
    象，其幫助基銓公司逃漏稅捐，應論以稅捐稽徵法第43條第
    1項之罪。(6)被告辛○○、甲○○，分別偽造多張免用統一
    發票收據、加工費單據及被告丁○○、甲○○偽造多張差旅
    費支出單，均係為申報基銓公司83年之營利事業所得稅而為
    ，各該行為於同時同地或密切接近之時地實施，侵害同一之
    法益，各行為之獨立性極為薄弱，依一般社會健全觀念，在
    時間差距上，難以強行分開，在刑法評價上，以視為數個舉
    動之接續施行，合為包括之一行為予以評價，應均論以屬接
    續犯，而均為包括之一罪。(7)被告甲○○利用不知情之成
    年人偽刻九陞企業社、德昌企業社、偉達船貨五金材料行、
    協德五金行之收據專用章，並利用事務所員工完成偽造民興
    五金行、金大成五金行、新光五金行、九陞企業社、德昌企
    業社、偉達船貨五金材料行、協德五金行之免用統一發票收
    據，為間接正犯。(8)被告辛○○、甲○○所犯上開裁判時
    商業會計法第71條第3款之罪、修正前行為時商業會計法第
    66條第1款之罪，均時間緊接，基本構成要件相同，屬連續
    犯，以一罪論，應論以情節較重之修正後裁判時之商業會計
    法第71條第3款之罪。被告辛○○、甲○○所犯行使業務登
    載不實、商業會計法第71條第3款之罪，及被告甲○○所犯
    稅捐稽徵法第43條第1項之罪，有方法目的之牽連關係，均
    從一重論以商業會計法第71條第3款之罪。(9)被告辛○○所
    犯修正後商業會計法第71條第1款罪之行為，雖未據檢察官
    起訴，惟該部分犯行既與檢察官起訴之行使業務登載不實罪
    ，具有牽連犯判上一罪之關係，本院自得併予審理。(10)又
    稅捐稽徵法第47條第1款之規定，係將納稅義務人之公司之
    責任，基於刑事政策之考慮，於其應處徒刑範圍內，轉嫁於
    公司之負責人，故此情形而受罰之公司負責人，乃屬於「代
    罰」之性質，其並非逃漏稅捐之納稅義務人。而刑法第55條
    後段所謂之牽連犯，必須二個以上之行為有方法與結果之關
    係，始足構成，亦即必須以犯一罪之方法行為犯他罪，或以
    犯一罪之結果行為犯他罪，方得成立牽連關係，公司負責人
    既非逃漏稅捐之納稅義務人，其僅係代罰而已，公司以不正
    方法逃漏稅捐，縱由該公司負責人或其他有權代表公司之自
    然人代表公司為之，究非屬於公司負責人本身之犯罪行為，
    自與該公司負責人之其他犯罪行為間，無方法結果之牽連關
    係可言（參見最高法院85年度台上字第6065號判決）。被告
    辛○○所犯上開以不正方法逃漏稅捐罪與商業會計法第71條
    第3款之罪間，犯意各別，行為互殊，應予分論併罰。
四、原審對被告辛○○、甲○○、丁○○等予以論罪科刑，固非
    無見，惟查 (1)被告辛○○就偽造免用統一發票收據及加工
    費憑證，係與被告甲○○基於犯意聯絡及行為分擔而為，理
    由業如前述，乙案原審判決，認係被告辛○○單獨所為，尚
    有未合；(2)被告辛○○已繳足83年營利事業所得稅，有基
    銓公司83 年度營利事業所得稅定稅額繳款書在卷可稽（乙
    案上訴卷第91頁），乙案原審未及審酌；(3)甲案原審判決
    於主文及理由，認被告甲○○偽造憑證，係基於概括犯意為
    之，為連續犯，惟事實欄漏載基於概括之犯意，事實與主文
    、理由不符，亦有未洽；(4)甲案原審就被告丁○○部分諭
    知易科罰金之折算標準，漏未比較新舊法；(5)被告甲○○
    、辛○○就使用英源公司、慧晟公司虛開之統一發票，與陳
    文儒、李詩籙應論以共犯，原審未予併論，亦有未當。本件
    被告甲○○認量刑過重而上訴，被告辛○○上訴否認犯行，
    檢察官對被告丁○○不具理由上訴，雖無可取，惟甲案、乙
    案之原審判決關於前述部分既有不當，即屬無可維持，自應
    由本院予以撤銷改判。爰審酌被告辛○○、甲○○、丁○○
    基於業務往來情誼，為減省基銓公司營利事業所得稅之犯罪
    動機、目的、手段、偽造之憑據數量、對賦稅公平之損害，
    被告辛○○於已繳清基銓公司之欠稅，被告丁○○當時受僱
    於人，年輕識淺，思慮欠週，被告甲○○利用專業，以不正
    手段協助避稅，暨被告等犯罪後之態度等一切情狀，分別量
    處如主文所示之刑，以資儆懲，被告辛○○部分並定其應執
    行之刑。又查被告丁○○行為後，刑法第41條修正，將原「
    犯最重本刑為3年以下有期徒刑以下之刑之罪，而受6月以下
    有期徒刑或拘役之宣告，因身體、教育、職業或家庭之關係
    ，執行顯有因難者，得以1元以上3元以下折算1日，易科罰
    金」之規定，修正為「犯最重本刑為5年以下有期徒刑以下
    之刑之罪，而受6月以下有期徒刑或拘役之宣告，因身體、
    教育、職業、家庭之關係或其他正當事由，執行顯有因難者
    ，得以1元以上3元以下折算1日，易科罰金。」上開修正後
    之新規定，已於90年1月10日經總統公布，並於同年1月12日
    生效施行，經比較新舊法之結果，以修正後之新規定對被告
    丁○○較為有利，爰依刑法第2條第1項前段之規定，適用裁
    判時即修正後之刑法第41條第1項前段之規定，諭知易科罰
    金之折算標準。末查，被告丁○○未曾受有期徒刑以上刑之
    宣告，此有本院被告全國前案紀錄表在卷可稽，其一時失慮
    ，致罹刑章，經此教訓後，深表悔意，諒無再犯之虞，本院
    認所宣告之刑，以暫不執行為適當，併予宣告緩刑3年，以
    啟自新。
五、附表編號一至七所示偽造之「民興五金行」、「金大成五金
    行」、「協德五金行」、「新光五金行」「偉達船貨五金材
    料行」、「九陞企業社」、「德昌企業社」之收據專用章各
    1枚；如附表一編號八至十四所示之偽造免用統一發票收據
    上之「民興五金行」收據專用章印文共71枚、「偉達船貨五
    金材料行」收據專用章印文共72枚、「新光五金行」收據專
    用章印文70枚、「九陞企業社」收據專用章印文63枚、「德
    昌企業社」收據專用章印文40枚、「金大成五金行」收據專
    用章印文74枚、「協德五金行」收據專用章71枚，不論屬於
    被告與否，均應依刑法第219條之規定諭知沒收。至於被告
    甲○○指示被告丁○○製作之不實旅費報支單，被告丁○○
    製作完成後，由基銓公司提出申報83年度營利事業所得稅，
    屬基銓公司所有，因非違禁物，自不得予以沒收。被告甲○○、丁○○於偽造之旅費報支單上，盜用辛○○、彭武光、
    徐錫栗、林坤榮、馮輝助、彭武棟、廖榮亮等人之印章蓋為
    印文，應非屬偽造之印文，爰不諭知沒收，併此敘明。
乙、無罪部分：
一、被告辛○○、甲○○被訴違反貪污治罪條例行賄部分：
１、公訴意旨略以：(1)庚○○（業經審結）自81年9月間起至84
    年9月間止，擔任北區國稅局審查一科稅務員（84年9月間調
    任同局法務科稅務員），負責查帳案件之審核工作，係依據
    法令從事公務之人員，於84年間，北區國兌局將基銓公司82
    年度營利事業所得稅列為一般選案（調帳查核）案件，因基
    銓公司82年度營利事業所得稅委託被告甲○○代理申報時，
    偽造費用單據、虛報成本為不實申報，基銓公司負責人即被
    告辛○○及被告甲○○為免遭稅務人員查悉而受鉅額補稅及
    裁罰，被告辛○○、甲○○竟共同基於對依法查帳審核工作
    之公務員賄賂之犯意聯絡，於同年6、7月間在北區國稅局協
    談室，由甲○○利用提供基銓公司82年度帳冊、會計憑據供
    稅務員庚○○查核之便，將辛○○所交付之賄款70萬元（被
    告辛○○原依被告甲○○指示提供98萬元作為行賄之用，甲○○僅交付其中70萬元），以牛皮紙袋裝妥連同所攜帳冊等
    物品，交予庚○○收受。庚○○於收受前開賄款後，猶嫌不
    足，復於同年9月間，邀被告甲○○至北區國稅局，當面向
    甲○○表示「錢不夠」，要求再行給付賄款，被告甲○○轉
    知被告辛○○，必須再給付庚○○10萬元打點，被告辛○○
    遂於84年9月14日再交付10萬元予告甲○○，由被告甲○○
    將該10萬元以素面牛皮紙信封包裝，持往北區國稅局交付予
    庚○○。庚○○則於收受上述賄款後，明知基銓公司有偽造
    會計憑證、虛列成本積極逃漏稅捐之事實，竟違背職務簽核
    基銓公司82年度所得稅應退21,311元應納稅額，於同年11
    月19日由不知情之審查科科長林豐茂代為決行核定，嗣後交
    還被告甲○○所交付檢查不實帳冊、費用單據等物品，由被
    告甲○○將之湮滅。(2)己○自81年間起擔任北區國稅局審
    查一科稅務員（85年間升任同局科第3股股長），負責查帳
    案件之審核工作，係依據法令從事公務之人員，於83年間，
    北區國稅局將基銓公司81年度營利事業所得稅列為「帳證檢
    查」案件，因基銓公司81年度營利事業所得稅委託被告甲○○代理申報時，亦有偽造費用單據、虛報成本為不實申報，
    為免遭稅務人員查悉而受鉅額補稅及裁罰，被告辛○○、甲○○竟共同基於對依法查帳審核工作之公務員賄賂之犯意聯
    絡，於同年6月間在北區國稅局協談室，由被告甲○○利用
    提供基銓公司81年度帳冊、會計憑據供己○查核之便，將被
    告辛○○所交付之賄款70萬元（被告辛○○原依被告甲○○
    指示提供86萬元作為行賄之用，僅將其中70萬元交付己○）
    ，以牛皮紙袋裝妥連同所攜帳冊等物品，交予己○收受。己○於收受上述70萬元賄款後，明知基銓公司有偽造會計憑證
    、虛列成本積極逃漏稅捐之事實，竟違背職務於83年10月簽
    核基銓公司81年度營利事業所得稅應補96,851元應納稅額，
    翌年2月10日再由不知情之審查科科長林豐茂代為決行核定
    ，嗣後將被告甲○○所交付檢查之不實帳冊、費用單據等物
    品，交還予被告甲○○湮滅。因認被告甲○○、辛○○所為
    ，涉犯貪污治罪條第11條第1項之對於依據法令從事公務之
    人員，關於違背職務之行為行求、交付賄賂罪嫌。
２、檢察官認被告甲○○、辛○○涉嫌對於依據法令從事公務之
    人員，關於違背職務之行為行求、交付賄賂罪，係以被告甲○○、辛○○於偵查中之供述、基銓公司台灣中小企業銀行
    楊梅分行支票存款帳卡、入戶電匯申請書、庚○○之測謊鑑
    定通知書影本、北區國稅局81、82、83年度基銓公司營利事
    業所得稅審查報告書、北區國稅局87年7月15日稽核科覆核
    調整案件調整理由暨責任歸屬通報表等為其論據。
３、按被告或共犯自白不得作為有罪判決之唯一證據，仍應調查
    其他必要之證據，以察其是否與事實相符，刑事訴訟法第15
    6條第2項定有明文。被告甲○○、辛○○固多次自白向稅務
    局交付賄賂，惟為庚○○、己○所否認有要求、期約、收受
    賄賂犯行，而檢察官於88年9月3日簽發搜索票至己○、庚○○在北區國稅局之辦公處所及其等住處，搜索涉及違反貪污
    治罪條例相關之不法事證，並無所獲，此有搜索票、搜索扣
    押筆錄可考（甲案88年度偵字第15444號卷第12頁至第17頁
    ）。於被告甲○○所述期間，就查扣庚○○之銀行存摺，亦
    無發現該段期間庚○○之帳戶有70萬元、10萬元或與之相近
    之金額進出。本院衡酌庚○○、己○涉嫌違背職務收賄之犯
    行之相關事證，認庚○○、己○犯罪嫌疑不足而為無罪之諭
    知，業經本院於95年1月10日為無罪之諭知，有判決書附甲
    案卷可稽，檢察官所指庚○○、己○涉嫌之違背職務收受賄
    賂之犯行既不能證明，則被告辛○○、甲○○涉嫌對於依據
    法令從事公務之人員，關於違背職務之行為行賄罪亦屬無法
    證明。
二、被告甲○○涉嫌侵占部分：
１、公訴意旨略以：被告甲○○於83年6月間，收受被告辛○○
    提供欲行賄稅務員己○86萬元後，竟意圖為自已不法之所有
    ，僅將其中70萬元交付己○，其餘款項16萬元則侵占入己；
    又於84年6、7月間某日，收受被告辛○○交付欲行賄稅務員
    庚○○之98萬元後，復意圖為自己不法之所有，僅將其中70
    萬元交付庚○○，其餘28萬亦侵占入己，因認被告甲○○此
    部分行為涉刑法第335條第1項之侵占罪嫌。
２、按刑法第335條之侵占罪之成立，必須意圖為自己或第三人
    不法所有，擅自處分自己持有他人之所有物，或變易持有之
    意思為所有之意思，而逕為所有人之行為，為其構成要件（
    最高法院19年上字第1052號判例、41年台非字第57號判例意
    旨參照）。而刑法第339條之詐欺罪之成立，必須加害者有
    不法而取得財物之意思，實施詐欺行為，被害者因此行為，
    致表意有錯誤，而其結果為財產之處分，受其損害（最高法
    院19年上字第1699號判例意旨參照）。是侵占罪之犯罪態樣
    ，重在被告合法取得他人財物之持有後，變易持有而為所有
    之行為，故行為人於取得財物之際尚未犯罪，必待其變更持
    有為所有之犯意，始足當之；詐欺罪則重在行為人實施欺罔
    手段而取得他人之財物，於取得財物之際，因已經施用詐術
    ，即構成犯罪。二者之主觀犯意雖均在「意圖為自己獲第三
    人不法之所有」，然其犯罪態樣、方法不同，侵害被害人法
    益之時間之時間相異，其基本社會事實不同。
３、被告甲○○係以行賄稅務員，使基銓公司不致因被查悉報稅
    不實遭鉅額補稅及裁罰，而獲得被告辛○○允諾交付賄款予
    被告甲○○，惟北區國稅局稅務員庚○○、己○均否認自被
    告甲○○收受賄款80萬元、70萬元，亦查無庚○○、己○收
    受賄款之積極證據，俱如前述，則被告甲○○以向稅務員行
    賄為由，先後向被告辛○○取得98萬元、86萬元，嗣則未有
    行賄之作為，即屬欺罔被告辛○○而取得財物，檢察官所指
    被告甲○○僅侵占上開款項中之28萬元、16萬元，即有誤會
    。被告甲○○取得辛○○98萬元、86萬元，涉有詐欺取財罪
    嫌，與檢察官起訴之刑法第335條第1項之侵占罪，二者構成
    要件有別，犯罪態樣不同，自不能以侵占罪責相繩，原審就
    此部分為被告甲○○無罪之諭知，尚無違誤。至其涉嫌詐欺
    罪部分，則移請檢察官另行偵查起訴。
三、被告乙○○涉嫌詐欺部分：
１、公訴意旨略以：被告乙○○係現職律師，87年間被告辛○○
    因基銓公司違反稅捐稽徵法等案件（即乙案），經桃園地檢
    署檢察官偵查，經由被告甲○○介紹，被告辛○○委任被告
    乙○○為辯護人，本應依律師法第37條規定就委任人之刑事
    辯護案件不得違背法令、律師規範或律師公會章程，要求、
    期約或收受任何額外酬金，竟意圖為自己不法之所有，於87
    年10月間，在刑事偵查程序進行期間，於前往台灣桃園地方
    法院（下稱桃園地院）附近之冰果室途中，向甲○○佯稱：
    「‧‧‧這個案子應該會起訴，將來法院審理時，如果想獲
    得緩刑或更好的判決結果，須要150萬元來交際一下‧‧‧
    」等語，被告甲○○隨即轉達予在場之辛○○，致辛○○陷
    於錯誤，於87年10月22日，在桃園縣楊梅鎮台灣中小企業銀
    行楊梅分行前，將150萬元交付予被告乙○○，作為擺平訴
    訟之用。惟乙○○取得上開款項後，並未為使辛○○獲得有
    利判決之舉措，經桃園地檢署檢察官於88年1月24日，以87
    年度偵字第11838號提起公訴，並經桃園地院於88年5月24日
    以88年度訴字第274號判決判處辛○○有期徒刑1年2月，辛○○始知受騙。因認被告乙○○涉犯刑法第339條第1項之詐
    欺罪嫌。
２、按犯罪事實應依證據認定之，無證據不得認定犯罪事實；又
    不能證明被告犯罪或其行為不罰者，應諭知無罪之判決；刑
    事訴訟法第154條第2項、第301條第1項分別定有明文。此所
    謂認定犯罪事實之證據，係指足以認定被告確有犯罪行為之
    積極證據而言，該項證據自須適合於被告犯罪事實之認定，
    始得採為斷罪資料。且刑事訴訟上證明之資料，無論其為直
    接或間接證據，均須達於通常一般之人均不致有所懷疑，而
    得確信其為真實之程度，始得據為有罪之認定，若其關於被
    告是否犯罪之證明未能達此程度，而有合理懷疑之存在，致
    使無從形成有罪之確信，根據「罪證有疑、利於被告」之證
    據法則，即不得遽為不利被告之認定，有最高法院53年台上
    字第656號、76年度台上字第4986號判例可資參照。
３、檢察官認被告乙○○涉嫌詐欺犯行，係以共同被告甲○○、
    辛○○之供述，及基銓公司帳冊內記載87年10月22日C3300
    、85Y、0000000(元)，為其論據。訊之被告乙○○堅決否認
    有何不法犯行，辯稱：其絕無向辛○○索取150萬元欲行賄
    司法人員，辛○○關於交付150萬元予被告乙○○之金錢來
    源，前後所述不一；被告甲○○前後供述矛盾，所述交付15
    0萬元之時間，辛○○尚未經起訴，不可能告以可以獲輕判
    或緩刑等語。
４、被告辛○○、甲○○雖多次供述，於87年10月22日，在桃園
    縣楊梅鎮台灣中小企業銀行楊梅分行前，辛○○交付150萬
    元予被告乙○○，欲就辛○○所犯乙案打點司法人員云云。
    經查：(1)甲○○供稱在乙案偵查期間，有次其以證人身份
    出庭應訊後，其與被告乙○○、辛○○前往桃園地院附近某
    冰果室喝飲，途中被告乙○○私下表示該案會起訴，將來法
    院審理時，如想獲得緩刑或更好的判決結果，可能需要150
    萬元來交際，其立即快步向前轉知辛○○，辛○○知悉後同
    意付錢，但在喝果汁時，辛○○向被告乙○○表示景氣不是
    很好，希望能減價，而被告乙○○則回覆不需要勉強，之後
    辛○○仍依約付款予乙○○云云（甲案12715號卷第157頁背
    面）；被告辛○○則供稱：因基銓公司違反稅捐稽徵法案件
    ，在87年「起訴後」，被告乙○○律師透過甲○○以電話表
    示可以處理該案件，但需150萬元處理妥當，被告乙○○向
    甲○○提到150萬元時，其不在場，嗣在87年10月22日在台
    灣中小企業銀行楊梅分行提領150萬元，在該銀行門口將錢
    交付被告乙○○云云（甲案12715號卷第102頁背面、甲案原
    審卷 (一)第117頁）。依上開被告甲○○、辛○○所述，被
    告甲○○指被告乙○○表示要以現金處理乙案，係在該案「
    偵查中」，而被告辛○○則稱係在該案「起訴後」；被告甲○○指被告乙○○提起以錢處理乙案之地點，係在桃園地院
    前往附近冰果店途中，其立即轉知被告辛○○，惟被告辛○○卻稱於被告乙○○向甲○○提及150萬元時，其不在場，
    係甲○○透過電話轉知。是甲○○、辛○○關於被告乙○○
    詐稱需金錢處理官司之時間、地點，2人所述歧異。(2)辛○○關於交付被告乙○○150萬元之金錢來源，初稱：於87年
    10月22日，在台灣中小企銀楊梅分行提領150萬元現金，在
    銀行門口交給乙○○云云（甲案12715號卷第102頁背面）；
    嗣則改稱：自會計丁○○處支領50萬元，另至台灣中小企銀
    楊梅分行領100萬元，一起將150萬元在該銀行門口交予被告
    乙○○云云（甲案原審卷 (一)第121頁、甲案原審卷 (二)
    第131頁）。被告辛○○關於交付被告乙○○150萬元之金錢
    來源，前後所述亦異，而150萬元金額不少，其目的係在為
    辛○○獲得更有利或者緩刑之判決，辛○○對於被告乙○○
    究竟透過如何管道要求150萬元「交際費」，如何付款（一
    次提領或者分次提領）等重要情節，理當甚明，其竟供述前
    後不同，是否屬實，非可遽信。(3)基銓公司帳冊記載「（
    日期）、C3300（傳票號數）0000000（借方）、85Y（摘要
    ）」，其中85Y代表85年，業據辛○○供述屬實，然辛○○
    所涉乙案，係關於基銓公司「83年」申報營利事業所得稅，
    辛○○涉嫌違反商業會計法之案件，該案於「87年」8月7日
    繫屬桃園地檢署，被告乙○○於「87年」9月10日經辛○○
    委任為偵查中之辯護人；嗣該案於88年3月5日繫屬桃園地院
    ，被告乙○○於88年3月26日經辛○○委任為第一審之辯護
    人，有上開委任狀在卷可稽（乙案11838號卷第8頁、乙案原
    審卷第20頁），是上開基銓公司帳冊摘要欄85年份（85Y）
    之記載，顯然與辛○○所涉之刑案無關。何況87年10月間，
    辛○○所涉乙案尚在偵查中，案件是否起訴，起訴後之承辦
    法官為何人，均屬不明，行賄之對象顯無法特定，辛○○卻
    提出150萬元，欲擺平官司，顯不合情理。(4)再者，辛○○
    所涉乙案，業經原審於88年5月24日判處有期徒刑1年2月，
    迄今仍在本院更審中，惟自原審為第一審判決後，辛○○迄
    未向被告乙○○追討150萬元，業經辛○○供明在卷（本院
    95年3月7日審判筆錄），亦屬違常。(5)又被告乙○○上海
    商業銀行中山分行帳戶，於87年10月20日及同年11月5日，
    分別有150萬元及100萬元匯入，被告乙○○辯稱該2筆款項
    係朋友龐宜芳託其購買股票之匯款等語。據證人龐宜芳證稱
    ：其於87年10月20日及同年11月5日，自台灣銀行士林分行
    帳戶分別匯款150萬元及100萬元，請被告乙○○幫忙購買股
    票，其金錢來源係存款、會錢、退股之錢，當時其在皇帝城
    視聽理容當副總有收入等語（本院95年3月7日審判筆錄），
    經核證人龐宜芳提出之台灣銀行歷史明細查詢系統，該2日
    確實有上開2筆金額之轉帳，核與被告乙○○上海商業銀行
    中山分行之活期儲蓄明細所載相符（甲案89年度他字第1490
    號卷─下稱甲案他字卷第21頁），而證人龐宜芳於匯款予被
    告乙○○之前，於87年10月19日其上開帳戶本即有187萬餘
    元可資轉帳，嗣於87年10月20日至同年11月5日間，龐宜芳
    之帳戶亦無150萬元金錢之挹入，洵難認自龐宜芳帳戶轉入
    被告乙○○帳戶內之上開2筆款項，與詐欺辛○○之150萬元
    有關。又據證人龐宜芳證述其與被告乙○○之金錢往來，於
    94年10月24日結清，被告乙○○開給其1張152萬元之支票等
    語（本院95年3月7日審判筆錄），並有被告乙○○庭呈由證
    人龐宜芳領取之152萬元支票影本1紙在卷可稽（附於本院95
    年3月7日審判筆錄後），證人龐宜芳匯款於被告乙○○，非
    無緣由。再查被告乙○○之配偶林麗華，於台北郵局56支局
    ，於88年5月26日曾存入106萬元，惟據證人林麗華證稱該筆
    106萬元係被告乙○○自82年給其錢陸續存款之郵局定存，
    其放於郵局賺取利息等語（甲案他字卷第40背面、第54頁背
    面），該筆款係屬定期存單轉期續存，並有中華郵政股份有
    限公司台北郵局95年2月7日北營字第0950900420號函可參（
    附甲案本院上訴卷）。就被告乙○○個人與配偶之相關帳戶
    調查，在87年10月22日或之後日期，均無150萬元或者與該
    筆金額相近之款項存入，尚難證明辛○○有交付150萬元予
    被告乙○○。(6)綜上所述，尚無證據足以證明被告乙○○
    涉有檢察官所指之詐欺取財犯行，此外亦查無其他積極證據
    堪認被告乙○○有詐欺取財犯行，依法自應為被告乙○○無
    罪之諭知。
四、原審判決認被告甲○○、辛○○涉嫌行賄罪、被告甲○○涉
    嫌侵占罪、被告乙○○涉嫌詐欺罪，犯罪俱屬無法證明，而
    就被告甲○○行賄、侵占部分，被告辛○○行賄部分，被告
    乙○○詐欺取財部分，為無罪之諭知，認事用法並無違誤。
    檢察官就該部分仍執前詞提起上訴，並無理由，應予駁回。
據上論斷，應依刑事訴訟法第369條第1項前段、第368條、第364
條、第300條、第299條第1項前段、84年5月19日修正商業會計法
第71條第1款、第3款、稅捐稽徵法第47條第1款、第41條、第43
條第1項、刑法第2條第1項、第11條前段、第28條、第31第1項、
第56條、第216條、第215條、第55條、第219條、第41條第1項、
第51條第5款、第74條第1款、罰金鍰提高標條例第1條前段、第
2條，判決如主文。
本案經檢察官方娜蓉到庭執行職務。
中    華    民    國    95    年    3    月    21    日
                  刑事第十三庭  審判長法  官  曾德水
                                      法  官  范清銘
                                      法  官  杜惠錦
以上正本證明與原本無異。
關於被告甲○○侵占部分，被告乙○○詐欺部分，不得上訴，其
餘部分如不服本判決，應於收受送達後十日內向本院提出上訴書
狀，其未敘述上訴之理由者並得於提起上訴後十日內向本院補提
理由書（均須按他造當事人之人數附繕本）。
                                      書記官  楊秋鈴
中    華    民    國    95    年    3     月    22    日
附錄：本案論罪科刑法條全文
修正後商業會計法第71條第1款、第3款
商業負責人、主辦及經辦會計人員或依法受託代他人處理會計事
務之人員有左列情事之一者，處5年以下有期徒刑、拘役或科或
併科新台幣15萬元以下罰金：
一  以明知為不實之事項，而填製會計憑證或記入帳冊者。
三  意圖不法之利益而偽造、變造會計憑證、帳簿報表內容或撕
毀其頁數者。
刑法第216條
(行使偽造變造或登載不實之文書罪)
行使第 210 條至第 215 條之文書者，依偽造、變造文書或登載
不實事項或使登載不實事項之規定處斷。
刑法第215條
(業務上文書登載不實罪)
從事業務之人，明知為不實之事項，而登載於其業務上作成之文
書，足以生損害於公眾或他人者，處3年以下有期徒刑、拘役或
500元以下罰金。
稅捐稽徵法第41條
 (逃漏稅捐之處罰)
納稅義務人以詐術或其他不正當方法逃漏稅捐者，處 5 年以下有
期徒刑、拘役或科或併科新台幣 6 萬元以下罰金。
稅捐稽徵法第43條第1項
 (教唆或幫助逃漏稅捐等之處罰)
教唆或幫助犯第 41 條或第 42 條之罪者，處 3 年以下有期徒刑
、拘役或科新台幣 6 萬元以下罰金。
附表：
┌──┬─────────────────────┬─────┐
│編號│  名稱                                    │數量      │
├──┼─────────────────────┼─────┤
│一  │ 偽造之「民興五金行」收據專用章           │壹枚      │
├──┼─────────────────────┼─────┤
│二  │ 偽造之「偉達船貨五金材料行」收據專用章   │壹枚      │
├──┼─────────────────────┼─────┤
│三  │ 偽造之「新光五金行」收據專用章           │壹枚      │
├──┼─────────────────────┼─────┤
│四  │ 偽造之「九陞企業社」收據專用章           │壹枚      │
├──┼─────────────────────┼─────┤
│五  │ 偽造之「德昌企業社」收據專用章           │壹枚      │
├──┼─────────────────────┼─────┤
│六  │ 偽造之「金大成五金行」收據專用章         │壹枚      │
├──┼─────────────────────┼─────┤
│七  │ 偽造之「協德五金行」收據專用章           │壹枚      │
├──┼─────────────────────┼─────┤
│八  │ 偽造之免用統一發票收據上之「民興五金行」 │          │
│    │ 收據專用章印文                           │柒拾壹枚  │
├──┼─────────────────────┼─────┤
│九  │ 偽造之免用統一發票收據上之「偉達船貨五金 │          │
│    │ 材料行」收據專用章印文                   │柒拾貳枚  │
├──┼─────────────────────┼─────┤
│十  │ 偽造之免用統一發票收據上之「新光五金行」 │          │
│    │ 收據專用章印文                           │柒拾枚    │
├──┼─────────────────────┼─────┤
│十一│ 偽造之免用統一發票收據上之「九陞企業社」 │          │
│    │ 收據專用章印文                           │陸拾參枚  │
├──┼─────────────────────┼─────┤
│十二│ 偽造之免用統一發票收據上之「德昌企業社」 │          │
│    │ 收據專用章印文                           │肆拾枚    │
├──┼─────────────────────┼─────┤
│十三│ 偽造之免用統一發票收據上之「金大成五金行 │          │
│    │ 」收據專用章印文                         │柒拾肆枚  │
├──┼─────────────────────┼─────┤
│十四│ 偽造之免用統一發票收據上之「協德五金行」 │          │
│    │ 收據專用章印文                           │柒拾壹枚  │
└──┴─────────────────────┴─────┘


司法院資訊處製作；財團法人民間司法改革基金會備份。
